【裁判字號】    94,易,542
【裁判日期】    950206
【裁判案由】    贓物
【裁判全文】
臺灣屏東地方法院刑事判決               94年度易字第542號
公  訴  人  臺灣屏東地方法院檢察署檢察官
被      告  甲○○
上列被告因贓物案件，經檢察官提起公訴（94年度偵字第9482
號），本院判決如下：
    主  文
甲○○無罪。
    理  由
一、公訴意旨略以：被告甲○○為屏東縣里港鄉中和村中南1 之
    31號「高源環保企業行」資源回收場（下稱「高源資源回收
    場」）之負責人，明知乙○○於民國94年4 月10日中午，載
    運至上址求售之不銹鋼窗欄9 塊，係乙○○竊盜所得之贓物
    ，竟以新臺幣（下同）15,120元之代價，向乙○○收購之，
    惟因被告無現金支付，而開立地磅傳票紅色存根聯1 紙予乙○○作為憑據，要求乙○○翌日再憑該傳票前來換取現金，
    嗣經警於94年4 月11日會同前開不銹鋼窗欄之所有人丙○○
    前往「高源資源回收場」指認並具領其失竊之不銹鋼窗欄而
    查獲。因認被告涉犯刑法第349 條第2 項之故買（起訴書誤
    植為收受）贓物罪嫌云云。
二、按犯罪事實應依證據認定之，無證據不得認定其犯罪事實；
    又不能證明被告犯罪者，應諭知無罪之判決，刑事訟訴法第
    154 條第2 項、第301 條第1 項分別定有明文。次按認定不
    利於被告之事實，須依積極證據，苟積極證據不足為不利於
    被告事實之認定時，被告之抗辯或反證縱屬虛偽，仍不能以
    此資為積極證據應予採信之理由，即應為有利於被告之認定
    ，更不必有何有利之證據；又事實之認定，應憑證據，如未
    能發現相當之證據，或證據不足以證明，自不能以推測或擬
    制之方法，以為裁判之基礎；且認定犯罪事實所憑之證據，
    無論直接或間接證據，其為訴訟上之證明，須達於通常一般
    之人均不致有懷疑，而得確信其為真實之程度者，始得據為
    有罪之認定，倘其證明尚未達到此一程度，而有合理之懷疑
    存在時，尚難為有罪之認定基礎（最高法院30年上字第482
    、30年上字第816 號、40年台上字第86號、76年台上字第
    4986號判例意旨參照）。
三、本件公訴意旨認被告甲○○涉有刑法第349 條第2 項之故買
    贓物罪嫌，無非以證人乙○○證述其竊盜及出售贓物予被告
    、證人丙○○證述其所有不銹鋼窗欄遭竊、證人陳啟彬、朱
    仁輝之證述，及贓物認領收據、高源資源回收場地磅傳票、
    扣押物品目錄表各1 紙及照片8 張為其論罪依據。訊據被告
    固坦承有於前揭時、地，以前開價格向乙○○購入前開不銹
    鋼窗欄之事實，核與證人乙○○、與乙○○一同前往出售前
    開不銹鋼窗欄之陳啟彬就此部分所供述之情節相符，並有高
    源回收場地磅傳票1 紙可證，惟堅詞否認有何故買贓物犯行
    ，辯稱：伊有向乙○○詢問前開不銹鋼窗欄之來源，且係以
    正常合理價格加以收購，並不知前開物品為贓物等語。查前
    開不銹鋼窗欄9 塊係丙○○所有，而為乙○○於94年4 月9
    日11時許，在高雄縣六龜鄉○○村○○路98號附近某工寮內
    竊盜所得，業據證人乙○○證述明確，核與證人丙○○證述
    之失竊情節相符，並有贓物認領保管單1 紙在卷可稽，堪認
    前開物品確屬贓物無訛；又被告於前揭時、地購入前開不銹
    鋼窗欄之行為，已如前述，是被告客觀上確有買入贓物之行
    為，堪以認定。故本件所需探究者為被告購入前開贓物時，
    主觀上有無故買贓物之故意，即對於其所收受之物為贓物有
    無認識。經查：
（一）前開不銹鋼窗欄中部分已損壞，其餘部分外觀看起來則屬
      於已使用過之物，且其上有已生鏽之鐵絲綑綁，於遭竊前
      係置放於泥土地上等情，業據證人乙○○、丙○○證述屬
      實，是前開不銹鋼窗欄並非外觀新穎之物，且亦未見有何
      特殊性、機密性，而係可在舊貨商業市場上流通之物，故
      從本件被告與乙○○交易之客體即不銹鋼窗欄而言，尚不
      致使人產生該等不銹鋼窗欄係屬贓物之聯想。
（二）本件被告與乙○○交易之地點係在被告所經營之資源回收
      場內，證人乙○○亦證稱：係伊友人告以里港鄉有1 家很
      大的資源回收場，伊即前往找尋，是看路邊的招牌才進去
      的，該友人未提及這家回收場有收購贓物；被告當時有問
      伊物品來源，伊告以係自六龜鄉新威村的田寮拿的，未提
      及前開不銹鋼窗欄係伊竊盜所得之贓物；被告說他沒有現
      金，就開1 張地磅傳票予伊，要伊隔日再前來領款等語，
      是從本件贓物交易之場所、過程以觀，並無刻意秘密行之
      或掩人耳目之異常交易態樣存在，亦無何異於一般交易之
      處。
（三）又依卷附高源資源回收場地磅傳票所載，被告係以每公斤
      42元之價格收購前開不銹鋼窗欄，因前開不銹鋼窗欄淨重
      360 公斤，故總價計為15,120元；再經本院以前開不銹鋼
      窗欄之照片向屏東縣舊貨商業同業公會函詢目前收購該等
      不銹鋼窗欄之價格，該公會函覆略以：收購價格每公斤40
      至42元，有該公會94年11月22日屏東縣舊貨總字第067 號
      函1 紙在卷足參，是本件被告收購前開不銹鋼窗欄之價格
      尚與一般舊貨商收購之價格相仿，並非明顯低於市場行情
      之不合理價格；此外，依警方於94年4 月11日前往「高源
      資源回收場」查獲前開不銹鋼窗欄時所拍攝之照片所示，
      前開不銹鋼窗欄於查獲當時係放置於被告回收場內堆放白
      鐵類物品之處，並未特別放置於隱蔽處所或以他物遮掩、
      覆蓋，藉以逃避被害人或警方之追查，益徵被告主觀上並
      無贓物之認識。
四、綜上所述，被告於客觀上雖有購買贓物之事實，惟本件交易
    物品即前開不銹鋼窗欄並無顯現於外而足證該物品為贓物之
    處，自交易之場所、過程、價格亦無法得知被告有故買贓物
    之主觀上認識存在，公訴人所持論據既尚不足以認定被告有
    故買贓物之故意，復查無其他積極證據足認被告主觀上有贓
    物認識，其所為自與刑法故買贓物罪之構成要件不相符合，
    而難認被告犯有故買贓物犯行，揆諸首開說明，既不能證明
    被告犯罪，自應由本院為被告無罪之諭知。
五、臺灣高雄地方法院檢察署94年度偵字第20947 號移送併辦意
    旨略以：被告甲○○明知丁○○於94年5 月26日上午10時許
    ，前往「高源資源回收場」出售之中藥材機1 台係來源不明
    之贓物，竟仍以低價故買之，亦涉有故買贓物罪嫌，且與前
    開起訴之部分有連續犯之裁判上一罪之關係等語，惟查本件
    起訴之部分，業經本院為無罪之諭知，與前開併案之部分自
    無連續犯關係之可言，並非本案起訴效力所及，故無從併予
    審理，應退由檢察官另行依法處理，附此敘明。
據上論斷，應依刑事訴訟法第301 條第1 項，判決如主文。
本案經檢察官葉容芳到庭執行職務。
中    華    民    國    95    年    2     月    6     日
                  刑事第五庭  審判長  法  官   石家禎
                                      法  官   楊文廣
                                      法  官   李宜娟
以上正本證明與原本無異。
如不服本判決應於收受本判決送達後10日內向本院提出上訴書狀
，其未敘述上訴理由者，並得於提起上訴後10日內向本院補提理
由書狀（均須按他造當事人之人數附繕本）「切勿逕送上級法院
」
中    華    民    國    95    年    2     月    7     日
                                      書記官   林香如


司法院資訊處製作；財團法人民間司法改革基金會備份。
